【裁判字號】    92,訴緝,38
【裁判日期】    920924
【裁判案由】    強盜
【裁判全文】
臺灣彰化地方法院刑事判決                          九十二年度訴緝字第三八號
    公  訴  人  臺灣彰化地方法院檢察署檢察官
    被      告  丙○○
    選任辯護人  張良銘律師
右列被告因強盜案件經檢察官提起公訴（九十一年度偵字第三零二四號），本院判決
如左：
     主   文
丙○○共同意圖為自己不法之所有，結夥三人以上，攜帶兇器，於夜間侵入住宅，以
強暴、脅迫至使不能抗拒，而取他人之物，處有期徒刑柒年柒月。
扣案之塑膠帶壹包沒收。
     事   實
一、丙○○綽號「大頭」、丁○○（綽號老二、因本案另經判處有期徒刑七年三月）
    、與乙○○（因本案另經臺灣高等法院台中分院判處有期徒刑八年），結夥三人
    ，共同意圖為自己不法之所有，於民國九十年十二月十九日夜間三時十五分許，
    由乙○○與丁○○分持開山刀、螺絲起子各一支、丙○○持螺絲起子一支（兇器
    均未扣案），乙○○戴全罩式頭套，丁○○、丙○○二人戴口罩，侵入彰化縣員
    林鎮○○街一○六巷三十號甲○○住宅，推由丁○○看守三樓把風，乙○○與丙○○直奔二樓甲○○夫婦之臥室，因甲○○及其妻廖素萍睡夢中驚醒，乙○○遂
    腳踢甲○○且持開山刀抵住甲○○，並由丙○○取出其所有而事先預藏之塑膠帶
    綑綁甲○○、廖素萍而施以強暴，丙○○並以疑似手槍之物（不能證明其具有殺
    傷力，且未扣案）指向渠二人施以脅迫，至使渠等不能抗拒，由乙○○強取甲○○所有置於床邊手提袋二只，其一手提袋內有現金新台幣（下同）一百三十五萬
    元、另一手提袋內有價值一百七十萬元之金飾珠寶一批。得手後其三人迅速逃離
    併朋分強盜所得之財物，丁○○分得三十八萬元，並由乙○○將手提袋及做案用
    之全罩式頭套等物，於同年月二十二日凌晨在彰化縣溪州鄉河邊焚毀，乙○○復
    將大部分搶得之金飾珠寶出售予不知情之施德昇（檢察官另為不起訴處分），施
    德昇又前往彰化縣彰化市○○○○街四六號「通成銀樓」，將該批金飾珠寶轉售
    予銀樓老闆陳文通。嗣甲○○至「通成銀樓」購買白金飾品，發現其所購買之白
    金飾品恰係其遭搶金飾珠寶中之部分，遂報警循線於九十一年一月十二日十九時
    三十分，在員林交流道下拘獲乙○○，丁○○於九十一年五月六見事跡敗露，主
    動向彰化縣警察局員林分局投案，並協同警方前往雲林縣元長鄉○○村○○路四
    二之二號起出其所分得之黃k金十條與白k金四條共計六十八兩七錢。丁○○與乙○○二人併供出且指認丙○○共同參與上開犯行。
二、案經彰化縣警察局員林分局移送臺灣彰化地方法院檢察署檢察官偵查起訴。
      理  由
一、訊據被告丙○○矢口否認上開犯行，辯稱：伊並非綽號「大頭」之人，且不認識
    丁○○與乙○○二人，更未參與上開強盜犯行云云，惟查，被告於本院初訊時，
    即供稱「乙○○我認識」（九十二年六月十三日筆錄），其後改稱不認識乙○○
    云云，前後所供不一且矛盾，且若其未參與上開犯行，何以拒不到案遭通緝，且
    於警方盤查時，持變造之身分證冒用黃阿順之名？丁○○與乙○○二人與被告無
    冤仇，於警訊時均供出且指認丙○○共同參與上開犯行無訛，自無誣陷之理。次
    查，右開犯罪事實，業據共同被告丁○○迭於警訊、偵查時及本院調查時供承不
    諱，併供稱：丙○○拿螺絲起子給伊，被告丙○○綑綁被害人等語（本院九十一
    年九月十六日筆錄、九十一年九月二十四日筆錄，均附於九十一年度訴字第七二
    九號卷內），而乙○○亦到庭證稱：當時伊等三人一起作案，丙○○並持玩具槍
    之物（本院九十一年十二月十日筆錄），伊等三人都有分到錢，伊與被告丙○○
    從家裡出發時就有帶作案工具等語明確（九十一年十二月二十四日本院訊問筆錄
    ），核與被害人甲○○於警訊中及本院指訴之情節相符，被害人廖素萍且證稱丙○○綁伊之手腳無誤，並經證人施德昇、陳文通在警訊中證述屬實，且有塑膠帶
    壹包扣案可稽，復有照片一幀及贓物認領保管單一紙在卷可憑，顯見被告所辯，
    係卸責之詞，其後丁○○與乙○○二人於九十二年七月二十九日證稱不認識被告
    黃逢祿，被告黃逢祿未參與上開強盜犯行云云，顯係事後佯稱不認識而迴護被告
    之詞，均不足採信。本件罪證明確，被告之犯行，堪予認定。
二、按懲治盜匪條例業已於九十一年一月三十日經總統公布廢止，惟同時公布修正刑
    法關於強盜罪章即第三百二十八條、第三百三十條、第三百三十一條、第三百三
    十二條規定之罪以代替之。懲治盜匪條例施行期間，原刑法（修正前）有關強盜
    罪之處罰條文規定則暫停適用。因此，若行為發生在此之前，則涉及行為後法律
    有變更之法條適用問題，對此，吾國刑法第二條第一項即明文規定適用從新從輕
    原則，若實施強盜行為在九十一年一月三十日之前，則需比較懲治盜匪條例及修
    正後刑法對強盜罪章之規定，修正前之關於強盜罪之規定，因暫停適用之關係，
    自非中間法可言，故依刑法第二條第一項所示，以適用有利於行為人之新修正刑
    法關於強盜罪章之規定為當。
三、核被告丙○○夥同乙○○、丁○○共三人持兇器於夜間侵入住宅強盜之犯行，係
    犯修正後即現行刑法第三百三十條第一項之加重強盜罪。按被告實施強盜行為後
    ，法律有變更，已如前述，經比較懲治盜匪條例條正後刑法對於加重強盜罪之規
    定，以修正後刑法第三百三十條第一項對被告有利，依刑法第二條第一項但書規
    定，自應適用有利於被告之修正後即現行刑法第三百三十條第一項論處。被告以
    自己參與犯罪之意，夥同乙○○、與丁○○共三人持兇器於夜間侵入住宅強盜，
    三人間就前開犯行，均有犯意之聯絡及行為之分擔，為共同正犯。爰審酌被告正
    處壯年時期之人，不知努力向上，持兇器強取他人財物，非但嚴重危害社會治安
    ，對善良百姓之心理更造成極大之畏怖與恐懼，及渠犯罪之動機、手段暨犯後態
    度等一切情狀，量處如主文所示之刑，藉資懲儆。扣案之塑膠帶一包係共犯所有
    且為供本件犯罪所用之物，前業據丁○○供明在卷，故依法併予宣告沒收。另本
    案犯罪工具固尚有開山刀各一把、「大頭」持螺絲起子一支（兇器均未扣案），
    及疑似手槍之物，非但未扣案且不能確認係違禁物，亦非被告或其他共犯所有，
    故不予宣告沒收，附此說明。
據上論斷，應依刑事訴訟法第二百九十九條第一項前段，刑法第二條第一項前段、第
二十八條、修正後刑法第三百三十條第一項、第三十八條第一項第二款，判決如主文
。
本案經檢察官蕭仁杰到庭執行職務
中      華      民      國      九十二      年    九    月    二十四    日
                                臺灣彰化地方法院刑事第三庭
                                    法      官      施  坤  樹
右正本證明與原本無異。
如不服本判決，應於判決送達後十日內向本院提出上訴狀( 須附繕本 )。
告訴人或被害人對於判決如有不服具備理由請求檢察官上訴者，其上訴期間之計算係
以檢察官收受判決正本之日期為準。
                                    法院書記官      陳  文  俊
中      華      民      國      九十二      年    九    月    二十六    日
刑法第三百三十條
犯強盜罪而有第三百二十一條第一項各款情形之一者，處五年以上十二年以下有期徒
刑。
前項之未遂犯罰之。


司法院資訊處製作；財團法人民間司法改革基金會備份。
